【裁判字號】    98,訴,161
【裁判日期】    980923
【裁判案由】    損害賠償
【裁判全文】
臺灣基隆地方法院民事判決               98年度訴字第161號
原      告  甲○○
被      告  丙○○
訴訟代理人  乙○○
上列當事人間請求損害賠償事件，本院於民國98年9月9日言詞辯
論終結，判決如下：
    主  文
被告應給付原告新台幣陸拾萬玖仟捌佰元，及自民國九十八年三
月三日起至清償日止，按年息百分之五計算之利息。
原告其餘之訴駁回。
訴訟費用新台幣壹萬壹仟玖佰捌拾玖元由被告負擔新台幣陸仟陸
佰參拾捌元，餘由原告負擔。
本判決命被告給付部分，於原告以新台幣陸萬玖仟元供擔保後，
得為假執行；但被告如以新台幣陸拾萬玖仟捌佰元預供擔保，免
為假執行。
原告其餘假執行之聲請駁回。
    事實及理由
一、原告起訴主張：
(一)被告於民國 (下同）97年3月20日上午6時57分許，駕駛車牌
    號碼F4-1049號自用小貨車，沿台北縣萬里鄉○○路，由萬
    里往基隆方向行駛，欲往中幅子土方棄置場上班，而行駛至
    台北縣萬里鄉○○路1號前，未依規定顯示車輛前後之右邊
    方向燈，即貿然將所駕車輛向右轉彎，適原告騎乘車牌號碼
    825-BBC號普通重型機車（下稱系爭機車）行駛於前開車輛
    右後方，因被告前開駕駛行為致無法及時煞停，失控打滑後
    跌倒，致使系爭機車撞毀，原告亦受有下唇撕裂傷、頸部擦
    傷、左膝擦傷與挫傷、牙齒斷裂與尺槽骨骨折等傷害等情，
    業經台灣基隆地方法院檢察署以97年度調偵字第163號提起
    公訴，並經本院98年度基交簡字第106號、98年度交簡上字
    第11號判決被告有罪確定，為此依民法第184條第1項前段、
    第195條之規定，提起本件訴訟，並聲明請求被告應給付新
    台幣（下同）1,101,360元，及自起訴狀繕本送達之翌日起
    至清償日止，按年息5％計算之利息；原告願供擔保，請准
    宣告假執行等語。
(二)請求被告賠償之項目及金額：
  1.醫療費用：原告因前開傷勢，至基隆長庚醫院急診、就診，
    共支出醫療費用46,000元；又原告為進行矯正、植牙等手術
    治療，後續尚須醫療費用454,000元。
  2.交通費用：原告為就醫之需要共支付交通費用3,900元；又
    原告為持續進行治療，預估尚須支出交通費用13,400元。
  3.原告因進行手術致上下顎無法咬合進食，需以流質食品補充
    營養，為此原告已支出16,260元；又原告尚須進行後續手術
    ，仍有繼續購買營養品之需要，預估尚須支出56,400元。
  4.原告所有系爭機車因本件事故受有損害，原告為修復系爭機
    車共支出2,000元；又原告為完整修復系爭機車，尚須支出
    9,400元。
  5.原告無故遭被告不法侵害，身心均痛苦異常，為此請求被告
    賠償慰撫金500,000元。
  6.綜上，被告應賠償原告之總金額共計1,101,360元。
(三)對被告答辯所為陳述略以：
  1.依本院98年度交簡上字第11號刑事判決認定，本件事故中原
    告所為乃防衛己身行車安全之駕駛行為，並無過失，車輛行
    車事故鑑定委員會之鑑定意見容有誤會，故被告辯稱原告於
    本件事故之發生亦有過失云云，自不可採。
  2.原告為治療傷勢，支出醫療費用龐大，故無法先完整修復系
    爭機車，只能待本件民事事件審理結束後方有能力進行修復
    。
  3.砂石場所交付的50,000元係砂石場的慰問金，與被告並無關
    連，與本件並無相關。
二、被告則聲明請求駁回原告之訴、如受不利判決願供擔保請准
    免為假執行，並答辯略以：
(一)依車輛行車事故鑑定委員會所為之鑑定意見，及本院98年度
    基交簡字第106號刑事判決所為之認定，本件事故之發生均
    非由被告負完全責任，原告右側超越未注意亦為肇事之次因
    ，故被告縱有過失，亦應與原告之過失為過失相抵。
(二)本件原告所提之諸項請求，尚有如下所述之不合理：
  1.醫療費用部分，被告對原告所請求46,000元之醫療費用並不
    爭執，惟原告所主張之後續矯正、手術、植牙等相關費用，
    因自本件事故發生時起，迄今已逾1年，然原告並未就其牙
    齒進行相關治療，故是否仍有必要進行原告所主張之治療行
    為，自非無疑。
  2.交通費用部分，被告對原告主張往返醫療院所已支出之交通
    費用3,900元部分並不爭執，惟原告所主張之後續交通費用
    因無實際計程車收費憑證為據，原告該部分之請求自屬不能
    採納。
  3.營養品費用部分，原告並未提出任何醫院醫師所開立之診斷
    書做為佐證，故難以認定該部分請求之金額與本件事故有何
    因果關係存在。
  4.機車修復費用部分，被告對原告所請求之修理費用2,000元
    之金額不爭執，惟完整修理費用部分因原告僅提出估價單，
    尚不能證明原告已實際修理並支出該筆款項，自亦屬不能採
    信。
  5.精神慰撫金部分，應以被害人所受傷害之痛苦，並參酌雙方
    當事人之身分地位等因素為斷，本件原告固有受傷之情形，
    惟其絕大部分醫療費用之內容均為處置費，少部分為門診掛
    號費，可知原告所受傷害實非重大傷害，其所請求之慰撫金
    有過高之嫌。
(三)又原告於事發後已獲得車禍事發地點附近之砂石場給付之精
    神慰輔金50,000元，應屬和解金之一部，應一併予以斟酌。
三、得心證之理由：
(一)經查，原告主張被告於97年3月20日上午6時57分許，駕駛車
    牌號碼F4-1049號自用小貨車，沿台北縣萬里鄉○○路，由
    萬里往基隆方向行駛，欲往中幅子土方棄置場上班，而行駛
    至台北縣萬里鄉○○路1號前，未依規定顯示車輛前後之右
    邊方向燈，即貿然將所駕車輛向右轉彎，適原告騎乘系爭機
    車行駛於前開車輛右後方，因被告前開駕駛行為致無法及時
    煞停，失控打滑後跌倒，致使系爭機車撞毀，原告亦受有下
    唇撕裂傷、頸部擦傷、左膝擦傷與挫傷、牙齒斷裂與尺槽骨
    骨折等傷害等情，業據原告提出台灣省台北縣區車輛行車事
    故鑑定委員會鑑定意見書、基隆長庚紀念醫院診斷證明書及
    本院98年度交簡上字第11號刑事判決等件影本為證，並據本
    院調閱台灣基隆地方法院檢察署97年度偵字第3472號、97年
    度調偵字第29號偵查卷宗及本院98年度交易字第6號、98年
    度基交簡字第106號、98年度交簡上字第11號刑事卷宗，查
    核屬實，復為被告所不爭執，應堪信為真實。
(二)按因故意或過失，不法侵害他人之權利者，負損害賠償責任
    ；汽車、機車或其他非依軌道行駛之動力車輛，在使用中加
    損害於他人者，駕駛人應賠償因此所生之損害；不法侵害他
    人之身體或健康者，對於被害人因此喪失或減少勞動能力或
    增加生活上之需要時，應負損害賠償責任；不法侵害他人之
    身體、健康，被害人雖非財產上之損害，亦得請求賠償相當
    之金額，民法第184條第1項前段、民法第191條之2前段、第
    193條第1項、第195條第1項前段分別定有明文。次按行車遇
    有轉向、減速暫停、讓車、倒車、變換車道等情況時所用之
    燈光及駕駛人之手勢，應依左列規定：一、右轉彎時，應先
    顯示車輛前後之右邊方向燈光，或由駕駛人表示左臂向上，
    手掌向右微曲之手勢，道路交通安全規則第91條第1項亦有
    明定。本件被告欲右轉彎時，疏未注意依上開規定顯示車輛
    前後之右邊方向燈，即貿然將所駕車輛向右轉彎，往路面外
    月中幅子土方棄置場方向行駛，而依當時情形又無不能注意
    之情事，竟未注意，是被告對本件事故之發生，即有過失。
    至被告另抗辯原告尚有駕駛普通重型機車右側超越未注意之
    過失，並提出上開鑑定意見書及本院98年度基交簡字第106
    號刑事判決等件影本為證。惟查本件被告所為，係駕駛車輛
    右轉彎駛入原告所行駛之車道，而原告騎乘系爭機車向右偏
    移、駛出路面之行為，經核原告之駕駛行為，應屬係對被告
    不當駕駛行為之反應，因避免與被告所駕駛之車輛碰撞而煞
    停不及所致，為避免發生碰撞之防衛性駕駛行為，自難謂原
    告就其駕駛行為有何過失可言，被告前揭抗辯自非可採。
(三)本件被告因故意過失致原告受有上述傷害及其所有之系爭機
    車毀損，原告因此依侵權行為之法律關係，請求被告賠償醫
    療費用、就醫車資、增加生活需要之支出、精神慰撫金及修
    復系爭機車之費用，於法有據。茲就原告請求因本件事故所
    受損害之金額，判斷如下：
  1.醫療費用部分：原告主張其因本件車禍，支出醫療費用共計
    46,000元，為被告所不爭執，並有基隆長庚紀念醫院醫療費
    用收據附卷可稽，應予准許。至原告主張其後續尚須進行矯
    正、手術及植牙等醫療行為，費用共454,000元等情，固為
    被告否認，然據原告所提基隆長庚紀念醫院診斷證明書所載
    ，原告所受之傷害為「上顎左側中門齒牙冠斷裂，下顎右側
    側門齒缺失，下顎偏斜合併全口咬合不正」，醫囑則指示原
    告「需義齒膺復治療（植牙單顆費用約8-10萬），齒顎矯正
    治療（費用約10萬），以及正顎手術治療（費用約15-20萬
    ）」等語，是以2顆牙齒計算，原告依醫囑之指示進行治療
    ，尚須455,000元【90,000元×2＋10,000元＋175,000元＝
    455,000元（醫囑中不確定之數字均以平均數計算）】，原
    告所請求之454,000元既未逾上開數額，自屬可採。
  2.交通費用部分：原告主張其為往返基隆長庚紀念醫院就診，
    已支出交通費用3,900元，為被告所不爭執，並有相關計程
    車車資收據在卷可憑，應予准許。至原告主張其因後續之醫
    療行為，尚須支出交通費用13,400元部分，為被告否認，經
    核，原告因本件事故所受傷勢，確有必要進行矯正、手術及
    植牙等醫療行為進行治療，既如前述，則原告據以請求後續
    往返醫療院所之交通費用，即非無據，惟原告前已經相當之
    治療，其後主張其尚須支出之交通費用應以之前所支出
    者相當之數額為適當，故原告此部分之請求在3,900元之範
    圍內，亦有理由，合併原告可請求之交通費用在7,800元之
    範圍內 ，應予准許。逾此部分之請求應予駁回。
  3.營養品費用部分：原告主張其因本件傷勢，手術後上下顎無
    法咬合進食，故需食用流質營養品，自屬增加生活上之需要
    等語，並提出收據等件為證，被告則辯稱原告此項主張並未
    提出診斷證明書為證，不可採信等語。經查，原告所受傷勢
    為「上顎左側中門齒牙冠斷裂，下顎右側側門齒缺失，下顎
    偏斜合併全口咬合不正」等情，已如前述，但是否已至原告
    所稱其因手術後上下顎無法咬合進食，原告並未舉證證明，
    而其所提之奶粉、奶水、安素等費用之收據，均是97年11月
    17日以後之支出，距車禍發生之日已事隔近8個月，從而原
    告所舉之收據尚無法證明其確有為此次車禍傷害增加此等營
    養品之支出，原告此部分之請求核無理由，應予駁回。
  4.系爭機車修復費用部分：原告主張其因修復系爭機車，已支
    出修車費用2,000元，為被告所不爭執，並提出愛輪機車行
    免用統一發票收據為證，應予准許。至原告復主張其為完整
    修復系爭機車，尚須支出9,400元之修車費用，並提出愛輪
    機車行估價單乙紙為證，惟查，原告所提估價單所載日期為
    98年2月3日，距離本件事故發生之時即97年3月20日已將近1
    年，原告復未舉證證明該筆費用與本件事故相關，自非有理
    ，應予駁回。
  5.非財產上損害部分：原告主張其受傷嚴重，肉體及精神均受
    極大痛苦，故請求被告賠償慰撫金500,000元等情，本院審
    酌原告受傷之情形、被告過失之程度及兩造之身分、地位、
    教育程度、經濟狀況，及車禍地點附近之砂石場已給付原告
    50,000元之慰問金等情事，認原告請求慰撫金500,000元，
    尚嫌過高，應以賠償100,000元始為相當，故原告請求被告
    賠償慰撫金以100,000元為限，為有理由，應予准許，其餘
    請求則應予駁回。
四、綜上所述，本件原告所受之損害總計為609,800元【計算式
    ：46,000元＋454,000元＋7,800元＋2,000元＋100,000元＝
    691,960元】。從而，原告依侵權行為損害賠償之法律關係
    ，請求被告給付609,800元，及自起訴狀繕本送達翌日起即
    98年3月3日起至清償日止，按年息5％計算之利息，為有理
    由，應予准許。其逾此範圍之請求，為無理由，應予駁回。
五、兩造均陳明願供擔保，聲請宣告假執行及免為假執行，經核
    原告勝訴部分，均於法相符，爰分別酌定相當之擔保金額併
    予准許；至原告敗訴部分，其假執行之聲請即失所附麗，應
    予駁回。
六、本件事證已臻明確，兩造其餘之攻擊、防禦方法，核與判決
    結果不生影響，爰毋庸一一論述，併此敘明。
七、據上論結，本件原告之訴為一部有理由，一部無理由，依民
    事訴訟法第79條、第390條第2項、第392條第2項，判決如主
    文。
中    華    民    國    98    年    9     月    23    日
                  民事庭法  官  蔡聰明
以上正本係照原本作成。
對於本件判決如有不服，應於收受送達後20日內向本院提出上訴
書狀，敘述上訴之理由，上訴於臺灣高等法院，並按他造當事人
之人數附具繕本。
中    華    民    國    97    年    9     月    23    日
                        書記官  林蔚菁


司法院資訊處製作；財團法人民間司法改革基金會備份。
